---
title: "Preparacion de Datos Previo Análisis Estadístico de Harmony Health Care"
author: "Rene Baca, Fabricio Murillo"
date: "2025-06-25"
output:
  html_notebook:
    toc: true
    toc_float: true
    theme: united
    number_sections: true
---

# Fase 0: Configuracion del Entorno y Carga de Datos

En esta fase inicial, establecemos la configuracion del proyecto para asegurar la compatibilidad y reproducibilidad, especialmente manejando la codificacion de texto para soportar caracteres en espanol.

## 0.1. Solucion Definitiva para la Codificacion de Caracteres

```{r setup, include=FALSE}
# Encoding
knitr::opts_knit$set(encoding = "UTF-8")

# Opciones globales para los chunks de codigo del notebook.
knitr::opts_chunk$set(echo = TRUE, warning = FALSE, message = FALSE)
```

## 0.2. Carga de Librerias y Datos

Cargaremos las librerias esenciales y realizaremos una primera inspeccion del dataset crudo.

```{r load_libraries}
# Cargamos las librerias de R necesarias para la manipulacion, limpieza y resumen de datos.
library(tidyverse)
library(janitor)
library(skimr)
```

```{r load_data}
# Cargamos el dataset de Harmony Health Care.
raw_df <- read_csv("HarmonyHealthcareData.csv")

# Mostramos una captura para entender el estado inicial de los datos.
cat("--- ESTADO INICIAL: DATOS CRUDOS ---\n")
skim(raw_df)
```

# Fase 1: Integridad Fundacional de los Datos

Ahora aplicamos las limpiezas basicas que son prerrequisito para cualquier analisis valido.

## 1.1. Estandarizacion de Nombres de Columnas y Valores Nulos

```{r clean_and_harmonize}
# Usamos la funcion clean_names() para estandarizar los nombres de columnas.
cleaned_df <- raw_df %>%
  clean_names()

# Definimos un vector completo con todas las cadenas de texto que representan datos faltantes.
na_strings <- c("unknown", "unreported/choose not to disclose", 
              "unreported/choose not to disclose race", "unreported/choose not to disclose ethnicity",
              "missing", "no record", "unmapped", "refused", "")

# Iterativamente, reemplazamos cada una de estas cadenas con NA.
for (na_str in na_strings) {
  cleaned_df <- cleaned_df %>%
    mutate(across(where(is.character), ~na_if(., na_str)))
}

cat("Nombres de columna estandarizados y valores nulos armonizados a NA.\n")
```

## 1.2. Analisis y Eliminacion de la Variable `age`

```{r remove_age}
# Justificacion: Como se determino, no existe una fecha de referencia fiable para calcular
# la edad de los pacientes. Para mantener la integridad del analisis, se elimina la columna.
cleaned_df <- cleaned_df %>%
  dplyr::select(-age)

cat("La columna 'age' ha sido eliminada.\n")
```

# Fase 2: Ingenieria de Caracteristicas por Dominio Clinico

Aqui es donde creamos valor, transformando datos crudos en predictores inteligentes.

## 2.1. Dominio: Demografia y Contexto Social

```{r engineer_demographics}
# Iniciamos el pipeline de ingenieria de caracteristicas.
features_df <- cleaned_df %>%
  # Bandera de Incongruencia de Genero y Sexo
  mutate(
    gender_incongruence_flag = if_else(ehr_sex != sex_at_birth, 1, 0, missing = 0)
  ) %>%
  # Agrupacion de Raza y Etnicidad
  mutate(
    race_clean = fct_lump_prop(race, prop = 0.01, other_level = "race_other"),
    ethnicity_clean = fct_lump_prop(ethnicity, prop = 0.01, other_level = "ethnicity_other")
  ) %>%
  # Inteligencia Geoespacial a partir del Codigo Postal (ZIP)
  mutate(
    zip_3_digit = str_sub(zip, 1, 3)
  )

cat("Caracteristicas demograficas creadas.\n")
```

## 2.2. Dominio: Determinantes Sociales de la Salud (SDOH)

```{r engineer_sdoh}
features_df <- features_df %>%
  # Deconstruccion de los "Triggers" de SDOH desde el Texto
  mutate(
    sdoh_financial_strain = if_else(str_detect(sdoh_triggers, "fpl|insurance|financial"), 1, 0, missing = 0),
    sdoh_food_insecurity = if_else(str_detect(sdoh_triggers, "food|nutrition"), 1, 0, missing = 0),
    sdoh_housing_insecurity = if_else(str_detect(sdoh_triggers, "housing"), 1, 0, missing = 0),
    sdoh_transportation_issue = if_else(str_detect(sdoh_triggers, "transportation"), 1, 0, missing = 0)
  ) %>%
  # Creacion de la Caracteristica "Ingreso Per Capita"
  mutate(
    income_per_capita = if_else(household_size_detail > 0, household_income_detail / household_size_detail, NA_real_)
  )

cat("Caracteristicas de SDOH creadas.\n")
```

## 2.3. Dominio: Signos Vitales y Mediciones Clinicas

```{r engineer_vitals}
features_df <- features_df %>%
  # Parseo de la Presion Arterial
  separate(blood_pressure_value, into = c("blood_pressure_systolic", "blood_pressure_diastolic"), sep = "/", convert = TRUE, remove = FALSE) %>%
  # Validacion de Rangos Clinicos
  mutate(
    most_recent_bmi_value = if_else(between(most_recent_bmi_value, 15, 60), most_recent_bmi_value, NA_real_),
    numeric_a1c_result = if_else(between(numeric_a1c_result, 3.5, 20), numeric_a1c_result, NA_real_),
    blood_pressure_systolic = if_else(between(blood_pressure_systolic, 70, 250), blood_pressure_systolic, NA_real_),
    blood_pressure_diastolic = if_else(between(blood_pressure_diastolic, 40, 150), blood_pressure_diastolic, NA_real_)
  ) %>%
  # Creacion de Categorias Clinicas (Binning)
  mutate(
    bp_category = case_when(
      blood_pressure_systolic < 120 & blood_pressure_diastolic < 80 ~ "Normal",
      blood_pressure_systolic < 130 & blood_pressure_diastolic < 80 ~ "Elevated",
      blood_pressure_systolic < 140 | blood_pressure_diastolic < 90 ~ "Hypertension Stage 1",
      blood_pressure_systolic >= 140 | blood_pressure_diastolic >= 90 ~ "Hypertension Stage 2",
      TRUE ~ "Other/NA"
    ),
    bmi_category = case_when(
      most_recent_bmi_value < 18.5 ~ "Underweight",
      most_recent_bmi_value < 25 ~ "Normal",
      most_recent_bmi_value < 30 ~ "Overweight",
      most_recent_bmi_value >= 30 ~ "Obese",
      TRUE ~ "Other/NA"
    )
  ) %>%
  # Creacion de la Presion de Pulso
  mutate(
    pulse_pressure = blood_pressure_systolic - blood_pressure_diastolic
  )

cat("Caracteristicas de signos vitales y mediciones clinicas creadas.\n")
```

## 2.4. Dominio: Medicamentos y Comportamiento del Paciente

```{r engineer_meds_behavior}
features_df <- features_df %>%
  # Bandera de Polifarmacia
  mutate(
    is_polypharmacy_flag = if_else(active_medications > 5, 1, 0, missing = 0)
  ) %>%
  # Banderas de Clases de Medicamentos Especificas
  mutate(
    is_on_statin = if_else(!is.na(statin_med_name), 1, 0),
    is_on_ace_arb = if_else(!is.na(ace_arb_med_name), 1, 0)
  )

cat("Caracteristicas de medicamentos y comportamiento creadas.\n")
```

# Fase 3: Ensamblaje y Revision del Dataset Final

Ahora consolidamos nuestro trabajo, seleccionando las caracteristicas finales y revisando el impacto de nuestra transformacion.

## 3.1. Seleccion del Conjunto Final de Caracteristicas

```{r finalize_features}
analysis_df <- features_df %>%
  dplyr::select(
    admission,
    gender_incongruence_flag, race_clean, ethnicity_clean, zip_3_digit,
    starts_with("sdoh_"), income_per_capita, housing_situation,
    blood_pressure_systolic, blood_pressure_diastolic, most_recent_bmi_value, bp_category, bmi_category, pulse_pressure,
    numeric_a1c_result, ldl_numeric_result, e_gfr_result,
    is_polypharmacy_flag, is_on_statin, is_on_ace_arb,
    patient_appointment_no_show_count,
    risk_score
  ) %>%
  mutate(
    admission = factor(admission, levels = c("No", "Yes"))
  )
```

## 3.2. Comparativa del Impacto: Antes y Despues

La siguiente tabla cuantifica el valor de nuestro trabajo de pre-procesamiento. Hemos restaurado el texto original en espanol, ya que el arreglo de codificacion inicial deberia manejarlo correctamente.

```{r comparison_summary, echo=FALSE}
# Creamos el dataframe para la tabla de comparacion.
# El comando knitr::opts_knit$set(encoding = "UTF-8") al inicio del script
# deberia permitir que esta tabla se renderice correctamente con acentos.
comparison_data <- data.frame(
  Metrica = c("Numero de Filas", "Numero de Columnas", "Estado de Valores Nulos", "Formato Presion Arterial", "Formato Triggers SDOH"),
  Antes_Datos_Crudos = c(
    as.character(nrow(raw_df)), as.character(ncol(raw_df)),
    "Ocultos como texto", "Columna de texto ('120/80')", "Columna de texto unica"
  ),
  Despues_Ingenieria = c(
    as.character(nrow(analysis_df)), as.character(ncol(analysis_df)),
    "Explicitos (NA), listos para imputar", "Dos columnas numericas", "Multiples columnas binarias"
  ),
  Justificacion = c(
    "Se preservaron todos los pacientes.", "Las columnas se refinaron a un set mas pequeno pero de mucho mayor valor.",
    "La calidad de los datos ahora es transparente.", "Los datos son ahora analizables estadisticamente.",
    "Datos no estructurados convertidos en predictores."
  )
)
knitr::kable(comparison_data, caption = "Resumen del Impacto de la Transformacion de Datos")
```

## 3.3. Vistazo Final al Dataset Analitico

Un ultimo resumen detallado de nuestro dataset final.

```{r after_snapshot}
cat("--- ESTADO FINAL: DATASET LISTO PARA ANaLISIS ---\n")
skim(analysis_df)
```

# Fase 4: Definicion de la Receta de Pre-procesamiento Final

Para los pasos finales, definimos una "receta" del paquete `tidymodels`. Esto asegura que las transformaciones se puedan aplicar de forma consistente en el futuro.

```{r final_prep}
library(recipes)

# Definimos la "receta".
preprocessing_recipe <- recipe(admission ~ ., data = analysis_df) %>%
  step_impute_median(all_numeric_predictors()) %>%
  step_impute_mode(all_nominal_predictors()) %>%
  step_dummy(all_nominal_predictors()) %>%
  step_normalize(all_numeric_predictors()) %>%
  step_zv(all_predictors())

# Imprimimos la receta para revisar los pasos definidos.
print(preprocessing_recipe)
```

# Conclusion del Protocolo y Proximos Pasos

Hemos completado exitosamente el protocolo de preparacion de datos. El resultado es un **activo analitico de alta calidad**, listo para la fase de modelado, donde construiremos y evaluaremos modelos para predecir el riesgo de admision.
