---
title: ""
author: ""
date: ""
output: html_document
---

```{r setup, include=FALSE}
knitr::opts_chunk$set(echo = TRUE)
```

### Harmony Healthcare - Seleccion de Variables

<br>

**Problema**

Determinar qué características de los pacientes son las más predictivas de las visitas a la sala de emergencias (ER) es un desafío importante en el ámbito de la atención médica. La identificación de estas variables puede ayudar a las organizaciones de salud a reducir las admisiones innecesarias a la ER y mejorar la atención al paciente. En este proyecto, analizamos un conjunto de datos proporcionado por Harmony HealthCare para identificar las características más relevantes que predicen las visitas a la ER.

```{r}
library(readr)
HH_Data <- read.csv("C:/Users/h703294449/OneDrive - Hofstra University/Hofstra/Service/EMALCA Honduras 2025/Curso de Aprendizaje Estadistico/HarmonyHealthcareData.csv", stringsAsFactors = FALSE)
```

```{r}
library(dplyr)
y <- HH_Data$Admission
x <- HH_Data %>%
  select(where(is.numeric), -Admission) %>%
  as.matrix()
```

```{r}
library(glmnet)
set.seed(42)

lasso_model <- cv.glmnet(x, y, alpha = 1, family = "binomial")
best_lambda <- lasso_model$lambda.min
cat("Best lambda (from cross-validation): ", best_lambda, "\n")
plot(lasso_model)
```

```{r}
coef_lasso <- predict(lasso_model, type = "coefficients", s = best_lambda)
coef_lasso_df <- as.data.frame(as.matrix(coef_lasso))
colnames(coef_lasso_df) <- "coefficient"
coef_lasso_df$feature <- rownames(coef_lasso_df)

coef_lasso_df <- subset(coef_lasso_df)#, feature != "(Intercept)" & coefficient != 0)
coef_lasso_df[order(abs(coef_lasso_df$coefficient), decreasing = TRUE), ][1:20, ]
```

**Que quieren decir los resultados?**

LASSO (Least Absolute Shrinkage and Selection Operator) es una técnica de regresión que se utiliza para la selección de variables y la regularización. En este proyecto, aplicamos LASSO para identificar las características más relevantes que predicen las visitas a la sala de emergencias (ER) en un conjunto de datos de Harmony HealthCare:

- HCC Risk Score: Chronic Condition Risk
- Active Medications
- Missed Appointments
- BMI
- Mental Metrics
- Covid 19 Vaccine Status