---
title: "Proyecto Harmony HealthCare"
author: "Angel Pineda"
date: "2025-03-18"
output: html_document
---

```{r setup, include=FALSE}
knitr::opts_chunk$set(echo = TRUE)
```

## Proyecto Harmony HealthCare

El objectivo de este proyecto es encontrar los variables que mas contribuyen a que un paciente use la sala de emergencia.  Los datos tienen 2821 pacientes y 675 variables.  El proyecto se desarrolla en R.

# Structura del proyecto

El proyecto tiene tres componentes:

1. Limpieza, procesamiento y visualización de datos (eliminación de variables vacías, imputación de información faltante, renombramiento de variables, visualización de relaciones entre variables)

2. Selección de características (estudio de estrategias para identificar las variables más predictivas del uso de la sala de emergencia)

3. Validación (estudio de estrategias para determinar la utilidad de los resultados, por ejemplo, entrenamiento, validación, prueba, validación cruzada, remuestreo)



```{r}
library(readr)
HarmonyHealthcareData <- read_csv("C:/Users/h703294449/OneDrive - Hofstra University/Hofstra/Service/EMALCA Honduras 2025/Curso de Aprendizaje Estadistico/HarmonyHealthcareData.csv")
View(HarmonyHealthcareData)
head(HarmonyHealthcareData)

# Exploración de los datos
boxplot(HarmonyHealthcareData$Active.Medications~HarmonyHealthcareData$Admission, xlab = 'Admision al departmento de emergencia', ylab = 'numero de medicaciones')
```

